【裁判字號】    99,訴,375
【裁判日期】    990414
【裁判案由】    損害賠償等
【裁判全文】
臺灣臺中地方法院民事判決               99年度訴字第375號
原      告  丙○○
被      告  乙○○
上列當事人間請求損害賠償等事件，經於中華民國99年3月22日
言詞辯論終結，本院判決如下：
    主      文
被告應給付原告新臺幣2,828,336元，及自民國99年2月13日起至
清償日止，按週年利率百分之5計算之利息。
原告其餘之訴駁回。
訴訟費用由被告負擔10分之9，餘由原告負擔。
    事實及理由
一、原告訴之聲明：被告應給付原告新臺幣（下同）2,828,336
    元，及自民國99年2月13日起至清償日止，按週年利率百分
    之5計算之利息；另應自98年12月25日起至清償日止，按月
    給付原告5,756元。另陳述：
    （一）如附表所示土地及建物，原為被告所有，被告前於98
          年10月7日經由訴外人甲○○（原併列為被告，嗣經
          原告撤回其訴）之代理，而將之以280萬元總價出售
          與原告，並簽立不動產買賣契約書（下稱系爭買賣契
          約），嗣於98年11月13日由被告將如附表所示土地及
          建物之所有權移轉登記與原告所指定之訴外人羅志弘
          所有，原告則依約於98年11月18日付清全部280萬元
          之買賣價金。
    （二）原告於98年11月20日經附近鄰居之告知，始知如附表
          所示建物之前所有權人張秀紅於94年間（起訴狀誤載
          為95年）在建物內上吊身亡，並逾7日後始為人發覺
          ，狀甚恐怖等情。原告得知此事，心中無限畏懼，迄
          今不敢入住。
    （三）按物之出賣人，對於買受人應擔保其物移轉於買受人
          時，無滅失或減少其價值；買賣因物有瑕疵，而出賣
          人應負擔保責任者，買受人得解除契約，民法第354
          條第1項前段、第359條前段分別定有明文。又所謂「
          物之瑕疵」係指存在於物之缺點而言，凡依通常交易
          觀念或依當事人之決定，認為物所應具備之「價值」
          、效用或品質而未具備者，即為物有瑕疵，並不以「
          物質上」所應具備者為限（最高法院73年度台上字第
          1173號判例意旨參照）。系爭如附表所示之建物，既
          於95年間發生屋主上吊死亡事件，就房屋交易市場之
          通常觀念而言，屬「非自然身故」之「凶宅」情事，
          而為交易之重要資訊，購買者若知上情，多會心生畏
          怖而無意願購買，足以影響交易價值甚鉅，自屬交易
          上之重大瑕疵。本件出賣人即被告故意不告知原告此
          項交易上之重大瑕疵，原告爰依民法第359條之規定
          ，以起訴狀繕本之送達而為解除兩造間系爭買賣契約
          之意思表示通知。
    （四）系爭買賣契約既經解除，依民法第259條規定，被告
          自應返還原告前所給付之280萬元價金；另原告為履
          行系爭買賣契約，前支出代辦費8,500元及契稅19,83
          6元；另為給付買賣價金，乃向銀行申辦貸款，每月
          因需支付5,756元之貸款利息，核屬原告因系爭買賣
          契約所受之損害，爰另依民法第227條不完全給付之
          規定，請求被告賠償等語。
二、被告未於言詞辯論期日到場，僅提出答辯狀聲明：原告之訴
    駁回，如受不利判決，願供擔保，請准宣告免為假執行。另
    以：兩造間已協商由被告買回系爭不動產，被告並已於98年
    間支付第一期之買回價金10萬元，又於99年間支付二次買回
    價金各10萬元，合計為30萬元。被告另加速辦理銀行貸款以
    求支付買回系爭不動產所需之其餘款項，是實際尚未返還原
    告之價金僅餘250萬元，另請鈞院酌減原告所為損害賠償之
    請求等語，資為抗辯。
三、法院得心證之理由
    （一）程序方面：
          １、本件被告未於言詞辯論期日到場，核無民事訴訟
              法第386條各款所列情形，爰依原告之聲請由其
              一造辯論而為判決。
          ２、次按，訴狀送達後，原告不得將原訴變更或追加
              他訴。但擴張或減縮應受判決事項之聲明者，不
              在此限。民事訴訟法第255條第1項第3款定有明
              文。原告起訴聲明原請求被告給付285萬元，嗣
              於起訴狀繕本送達被告後，減縮請求金額如上開
              原告訴之聲明內容所示，依上揭規定，所為聲明
              之減縮，程序上予以准許，合先敘明。
    （二）實體方面：
          １、按一般交易習慣上俗稱「凶宅」者，乃指「曾發
              生過兇殺或有人在其內自殺致死」之房屋。本件
              原告主張系爭建物前於94年間曾發生有人在屋內
              上吊死亡之情形。經查，依本院職權查詢所得之
              系爭建物所有權異動索引查詢資料所示，其原所
              有權人為已故之張秀紅、訴外人李素琴、李宜蓁
              、被告及原告所指定登記之訴外人羅志弘。另依
              臺中市南區戶政事務所函覆之臺中地方法院檢察
              署相驗屍體證明書影本所載，原所有權人張秀紅
              之「死亡日期」為94年5月20日發現、「死亡地
              點及場所」為自宅（即系爭建物），「死亡方式
              」為「自殺」、死亡原因中之「直接引起死亡之
              原因」為「甲、窒息（縊吊）」。是原告主張系
              爭建物內曾發生非自然死亡事件而屬一般交易上
              所稱之「凶宅」一節，核屬實在。
          ２、次按，物之出賣人，對於買受人應擔保其物依民
              法第373條之規定危險移轉於買受人時，無滅失
              或減少其價值之瑕疵，亦無滅失或減少其通常效
              用或契約預定效用之瑕疵，同法第354條第1項前
              段定有明文。而出賣人應負之瑕疵擔保責任，係
              法定無過失責任，無論出賣人是否有過失，均應
              對買受人負其責任。形成「凶宅」之因素，雖不
              致對房屋造成直接之物理性損傷，或降低房屋之
              通常效用，惟「物之瑕疵」乃指存在於物之缺點
              而言，凡依通常交易觀念或依當事人之決定，認
              物所應具備之「價值」如不具備，亦為物之瑕疵
              。依吾國民情，一般社會大眾對曾經發生非自然
              死亡之「凶宅」建物，大多存有嫌惡畏懼之心理
              ，對居住其內之住戶而言，除對居住品質發生疑
              慮外，在心理層面上更有相當程度之負面影響。
              因此，在不動產交易市場上，建物如歸類為「凶
              宅」者，將會嚴重影響購買人之購買意願及價格
              ，造成市場接受度及價格低落之情況。是原告主
              張系爭建物因曾經發生非自然死亡之事件而有「
              物之瑕疵」等語，核屬可採。被告復無民法第35
              5條第1項所定之不負瑕疵擔保責任情事。從而，
              原告以起訴狀繕本之送達，供為解除系爭買賣契
              約之意思表示通知，並依民法第359條前段規定
              ，主張解除兩造間之系爭買賣契約等語，核屬有
              據。
          ３、再按，契約解除時，當事人雙方回復原狀之義務
              ，除法律另有規定或契約另有訂定外，受領之給
              付為金錢者，應附加自受領時起之利息償還之，
              民法第259條第2款亦有明文。依原告所提出為被
              告所未爭執之買賣契約書及卷附土地及建物登記
              謄本內容觀之，原告前已於98年10月7日分別給
              付被告買賣價金20萬元、10萬元及以貸款方式支
              付尾款250萬元，合計280萬元。被告雖抗辯已與
              原告達成買回系爭土地及房屋之協議，並已交付
              原告30萬元云云，惟並未提出任何證據以供本院
              審酌，原告復陳稱被告尚未買回系爭土地及建物
              ，是被告果非以自己之名義而與原告另訂買回契
              約，而係由他人向系爭土地及建物之登記名義人
              約定購買系爭土地及建物而行給付30萬元之價金
              者，核屬另份買賣契約價金之給付履行，而非兩
              造間之系爭買賣契約解除後之價金返還行為，故
              被告所辯業已返還30萬元價金予原告一節，尚非
              有據。從而，原告本於系爭買賣契約解除後之回
              復原狀義務規定，訴請被告給付280萬元及自99
              年2月13日（即起訴狀繕本送達之翌日）起至清
              償日止，按週年利率百分之5計算之利息，洵屬
              有據，爰予准許。
          ４、末按，因可歸責於債務人之事由，致為不完全給
              付者，債權人得依關於給付遲延或給付不能之規
              定行使其權利。民法第227條第1項定有明文。另
              當事人對於他造主張之事實，於言詞辯論時不爭
              執者，視同自認。而當事人對於他造主張之事實
              ，已於相當時期受合法之通知，而於言詞辯論期
              日不到場，亦未提出準備書狀爭執者，準用前揭
              之規定，民事訴訟法第280條第1項、第3項亦有
              明定。
              (1)、查原告起訴主張代理被告出售系爭不動產之
                  代理人甲○○為專業之地政士，與系爭不動
                  產之前手即訴外人李宜蓁為舊識，訴外人李
                  宜蓁為系爭不動產之所有權人期間，在市場
                  上也有遇買方知為凶宅而不敢購入等語。被
                  告對原告所主張之此一事實，已於相當時期
                  受合法之通知，而未於言詞辯論期日到場否
                  認，亦未於答辯狀中對之有所爭執，而僅答
                  辯損害賠償之酌減。揆諸上揭視為自認之準
                  用規定，本院因認被告有原告所主張之可歸
                  責事由，而該當民法第227條第1項之不完全
                  給付，且該不完全給付之瑕疵無從補正，而
                  應對原告負不完全給付之損害賠償責任。
              (2)、原告請求被告賠償其因履行系爭買賣契約之
                  移轉登記事宜所行支出代辦費8,500元及契
                  稅19,836元之損害部分，有原告所提出之房
                  地產登記費用明細表在卷可參，原告此部分
                  代辦費8,500元及契稅19,836元支出之損害
                  ，與可歸責於被告之事由間，具有相當因果
                  關係，原告此部分合計28,336元之損害賠償
                  請求，應屬有據。
              (3)、原告另請求被告應自98年12月25日起至返還
                  前述280萬元價金之日止，按月給付5,756元
                  之貸款利息損害云云。然查，原告係為履行
                  其依約原所應行給付予被告之買賣價金，乃
                  向訴外人大眾商業銀行申辦貸款，此一貸款
                  之申辦，係因原告購買系爭不動產之自有資
                  金不足所致，是其貸款利息之支出，源於原
                  告與訴外人大眾商業銀行間之消費借貸關係
                  ，而非因有可歸責於被告之事由所致，並無
                  相當因果關係，加以原告已就訴請被告返還
                  之280萬元價金部分併為法定遲延利息之請
                  求，是原告此部分貸款利息支出之損害賠償
                  請求，即無理由，不應准許。
四、綜上所述，系爭買賣契約既因可歸責於被告之事由，而由原
    告解除在卷，則原告依民法第259條第2款及第227條規定，
    訴請被告給付2,828,336元及自99年2月13日起至清償日止，
    按週年利率百分之5計算之利息，另自98年12月25日起至清
    償日止，按月給付原告5,756元；就其中被告應給付原告2,8
    28,336元及自99年2月13日起至清償日止，按週年利率百分
    之5計算之利息範圍內，為有理由，予以准許；逾此部分所
    為請求，則非有理，應予駁回。
五、本件事證已臻明確，兩造其餘攻擊防禦方法及舉證，核與判
    決結果無影響，爰不逐一論述，併予敘明。
六、據上論結，原告之訴為一部有理由、一部無理由，依民事訴
    訟法第385條第1項前段、第79條，判決如主文。
中    華    民    國    99    年    4     月    14    日
                  民事第四庭    法  官  林宗成
上正本係照原本作成。
如對本判決上訴，須於判決送達後20日內向本院提出上訴狀。
中    華    民    國    99    年    4     月    14    日
                                書記官

司法院資訊處製作；財團法人民間司法改革基金會備份。
